【裁判字號】    89,易,4003
【裁判日期】    891102
【裁判案由】    違反健康食品管理法
【裁判全文】
臺灣高雄地方法院刑事判決                        八十九年度易字第四三號
    公  訴  人  臺灣高雄地方法院檢察署檢察官
    被      告  甲○○
右列被告因違反健康食品管理法案件，經檢察官提起公訴（八十九年度偵字第一八一
六八號），本院判決如左：
    主      文
甲○○無罪。
    理      由
一、公訴意旨略以：被告甲○○未依規定，擅於所印製販售有機疏菜之廣告仿單內容
    ，載有「可加強身體自然免疫」等詞句，藉以宣稱其具有調節免疫功能之保健功
    效，因認被告涉有違反健康食品管理法第二十一條第一項之罪嫌。
二、公訴人認被告涉有上開罪嫌，無非以被告於偵查中自白：「是我廣告沒錯。」為
    其論據。惟按犯罪事實應依證據認定之，無證據不得推定其犯罪事實，刑事訴訟
    法第一百五十四條定有明文。又認定不利於被告之事實，須依積極證據，苟積極
    證據不足為不利於被告事實之認定時，即應為有利於被告之認定，更不必有何有
    利之證據，最高法院三十年上字第八一六號著有判例可資參照。又按行為之處罰
    ，以行為時之法律有明文規定者為限，刑法第一條定有明文，是苟行為人之行為
    在刑事法規制定前為之，即不能令其負以罪責。訊據被告甲○○坦認印製載有右
    開事實所載詞句之廣告，惟矢口否認犯有何違反健康食品管理法之犯行，辯稱：
    伊自八十七年六月印至八十八年一月就沒印，對於健康食品管理法之規定並不知
    悉等語。經查：被告為崧桂有機蔬菜配送中心之負責人，該中心主要之業務係幫
    助農民建立蔬菜配送販售之管道，故須印製相關推銷之廣告，業據被告於審理中
    陳稱明確。又被告係自八十七年六月間即開始印製廣告，至八十八年一月就沒有
    再印製等情，亦據被告於警訊及審理中均堅稱：八十七年六月印至八十八年一月
    就沒有再印，伊是託一位稱呼「林先生」姓名年籍不詳之成年男子代伊至位於台
    中市之鉅旺印刷廠印製的，高雄縣政府所檢舉告發之廣告單即係於八十七年十一
    月份所印製，但於八十八年七月份以前即已分發完畢，所剩亦業已燒燬，至於之
    前流落出去的廣告單就無法回收等語不移。並提出鉅旺印刷廠於八十八年二月八
    日出具之收據一紙為證。查健康食品管理法係於八十八年二月三日公佈，於公佈
    後六個月始施行，為該法第三十一條所明定，是該法應於八十八年八月三日始生
    效力，本件係新竹市衛生局食品衛生管理義務輔導員因於八十八年九月一日於家
    中信箱發現被告所印製之廣告，因該廣告仿單內容載有「可加強身體自然免疫功
    能」等字樣，而檢舉告發被告之犯行，此有新竹市衛生局食品衛生管理義務輔導
    員反映違規案件紀錄表暨高雄縣政府健康食品違反案件移送書在卷足稽，是發現
    犯行日距正式生效日不足一月，被告既於八十八年七月間尚有散發廣告，因廣告
    散發在外不能控制等因素，致於該法生效後始被發現，應符常情，所辯尚屬有據
    。此外亦無任何積極證據顯示被告確於健康食品管理法施行後，仍執意印製違法
    廣告並散發之事實，是被告所辯應堪足採信。綜據上述，被告所為應皆於健康食
    品管理法施行之前為之，依前揭判例意旨，尚難認被告有為公訴人起訴所指之犯
    行，是本案自不能僅憑被告印製之廣告有違反健康食品管理法之規定，即推定被
    告係於該法施行期間所為，此外，本院復查無其他積極證據足認被告有被訴之犯
    行，是本案不能證明被告犯罪，爰為無罪之諭知。據上論斷，應依刑事訴訟法第
    三百零一條第一項判決如主文。
中      華    民      國    八十九    年      十      月    二十六    日
                                    臺灣高雄地方法院刑事第三庭
                                        法  官  古  振  暉
右正本證明與原本無異。
如不服本判決，應於判決送達後十日內，向本院提出上訴狀。
                                        書記官  馮  欽  鳳
中    華    民    國      八十九      年      十一      月      二      日


司法院資訊處製作；財團法人民間司法改革基金會備份。
